臺灣板橋地方法院刑事判決　　　　　　　 96年度訴字第778號
公　訴　人　臺灣板橋地方法院檢察署檢察官
被　　　告　甲○○
　　　　　　乙○○
上列被告等因妨害自由等案件，經檢察官追加起訴〔９６年度偵
字第８６５號〕；本院合議庭裁定由受命法官獨任進行簡式審判
程序，茲判決如下：
    主  文
甲○○共同以其他非法方法，剝奪人之行動自由，處有期徒刑壹
年。
乙○○共同以其他非法方法，剝奪人之行動自由，累犯，處有期
徒刑壹年貳月。
　　事實及理由
壹、本件犯罪事實，除補正「甲○○於民國〔下同〕９３年間，
    因竊盜案〔臺灣士林地方法院檢察署９３年度偵字第３６４
    ３號〕，經臺灣士林地方法院判處有期徒刑陸月，如易科罰
    金，以銀元參佰元折算壹日確定，嗣於９６年４月１７日執
    行完畢〔於本案不構成累犯〕；乙○○於９０年間，因恐嚇
    案〔臺灣板橋地方法院檢察署９０年度偵字第１６４６７號
    〕，經本院判處有期徒刑陸月，如易科罰金，以銀元參佰元
    折算壹日，嗣於９２年７月８日執行完畢」外，引用起訴書
    之記載〔如附件〕。
貳、證據：除補充引用被告於本院之自白〔參見本院準備程序筆
    錄、簡式審判筆錄〕外，引用起訴書之記載〔如附件〕。
參、被告為事實欄所示行為後，刑法業經　總統於９４年２月２
    日以總統華總一義字第０９４０００１４９０１號令修正公
    布第１～３、５、１０、１１、１５、１６、１９、２５～
    ２７、第四章章名、２８～３１、３３～３８、４０～４２
    、４６、４７、４９、５１、５５、５７～５９、６１～６
    ５、６７、６８、７４～８０、８３～９０、９１－１、９
    ３、９６、９８、９９、１５７、１８２、２２０、２２２
    、２２５、２２９－１、２３１、２３１－１、２９６－１
    、２９７、３１５－１、３１５－２、３１６、３４１、３
    ４３條條文；增訂第４０－１、７５－１條條文；刪除第５
    ６、８１、９４、９７、２６７、３２２、３２７、３３１
    、３４０、３４５、３５０條條文；並自９５年７月１日施
    行。現行刑法第２條第１項規定：「行為後法律有變更者，
    適用行為時之法律。但行為後之法律有利於行為人者，適用
    最有利於行為人之法律。」，其中〔一〕行為時刑法第２８
　　條規定：「二人以上共同實施犯罪之行為者，皆為正犯。」
  　，現行刑法將「實施」一語，修正為「實行」，新法非有利
    於行為人。〔二〕刑法第３０２條第１項規定：「私行拘禁
    或以其他非法方法，剝奪人之行動自由者，處五年以下有期
　　徒刑、拘役或三百元以下罰金。」。惟現行刑法第３３條第
　  ５款規定「罰金：新臺幣一千元以上，以百元計算之。」。
    修正後罰金刑最低度重於行為時法，新法非有利於行為人。
    〔三〕行為時刑法第４７條規定：「受有期徒刑之執行完畢
    ，或受無期徒刑或有期徒刑一部之執行而赦免後，五年以內
    再犯有期徒刑以上之罪者，為累犯，加重本刑至二分之一。
    」。現行刑法第４７條第１項規定：「受徒刑之執行完畢，
    或一部之執行而赦免後，伍年以內故意再犯有期徒刑以上之
    罪者，為累犯，加重本刑至二分之一。」；對於行為時、裁
    判時均構成累犯之行為人而言，新法非有利於行為人。
肆、核被告等所為，均係犯刑法第３０２條第１項之非法剝奪行
    動自由罪。按刑法第３０２條之妨害自由罪，原包括私禁及
    以其他非法方法剝奪人之行動自由而言，所謂非法方法，當
    包括強暴脅迫等情事在內。被告等人於妨害自由行為繼續中
    ，恐嚇被害人稱：「若不拿出錢來，不會放你走」、「拿不
    出錢來就要割你的腎臟」等，自屬包含於妨害丙○○行動自
    由之同一意念之中，縱其所為，合於刑法第３０５條恐嚇危
    害安全之情形，仍應視為剝奪行動自由之部分行為〔最高法
    院７４年度台上字第３４０４號判例意旨參照〕，起訴書認
    應再成立刑法第３０５條之恐嚇危害安全罪，尚有未洽。被
    告甲○○、乙○○與李明興等人，有犯意之聯絡與行為之分
　　擔，為共同正犯；被告乙○○於９０年間，因恐嚇案〔臺灣
　  板橋地方法院檢察署９０年度偵字第１６４６７號〕，經本
    院判處有期徒刑陸月，如易科罰金，以銀元參佰元折算壹日
    ，嗣於９２年７月８日執行完畢，此有臺灣高等法院被告前
    案紀錄表在卷足稽，伍年之內，再犯有期徒刑以上之本罪，
    依累犯之規定，加重其刑；爰審酌被告犯罪之動機、目的、
　　手段、犯罪所生之危害，兼酌及被告等人無視於檢察機關存
　  在，竟在臺灣板橋地方法院檢察署門前，為上揭犯行，暨犯
    罪後態度等一切情狀，量處如主文所示之刑。
據上論斷，應依刑事訴訟法第２７３條之１第１項、第２９９條
第１項前段、第３１０條之２、第４５４條第２項，刑法第２條
第１項前段，修正前刑法第２８條、第３０２條第１項、第４７
條，罰金罰鍰提高標準條例第１條前段，判決如主文。
本案經檢察官蔡元仕到庭執行職務。
中　　華　　民　　國　　96　　年　　5 　　月　　14　　日
                  刑事第一庭　法　官    陳福來
以上正本證明與原本無異。
如不服本判決應於送達後10日內向本院提出上訴狀。
                            　書記官    林兆嘉
中　　華　　民　　國　　96　　年　　5 　　月　　15　　日
附錄本案論罪科刑法條全文：
刑法第302條：
私行拘禁或以其他非法方法，剝奪人之行動自由者，處五年以下
有期徒刑、拘役或三百元以下罰金。
因而致人於死者，處無期徒刑或七年以上有期徒刑，致重傷者，
處三年以上十年以下有期徒刑。
第一項之未遂犯罰之。
